臺灣臺北地方法院刑事判決　　　　　　　　　　　　九十三年度訴字第一０七八號
　　公　訴　人　臺灣臺北地方法院檢察署檢察官
　　被　　　告　甲○○
右列被告因違反商業會計法案件，經檢察官聲請以簡易判決處刑（九十三年度偵字第
二八六七號），經本院改依通常訴訟程序審理，嗣於本院準備程序進行中，被告先就
被訴事實為有罪之陳述，經裁定進行簡式審判程序，判決如左：
    主  文
甲○○連續依法受託代他人處理會計事務之人員以明知為不實之事項，而填製會計憑
證，處有期徒刑伍月，如易科罰金以參佰元折算壹日。緩刑貳年。
    事  實
一、甲○○為臺北縣新店市○○路一二一號七樓「冠倫會計事務所」之負責人，受設
    於臺北市大同區○○○路三一三號之瑞聯實業股份有限公司（下稱瑞聯公司）之
    委託，為瑞聯公司處理公司記帳、報稅等事務，屬商業會計法所稱之依法受託代
    他人處理會計事務之人員，其明知瑞聯公司未曾出售貨物與儒毅水電材料有限公
    司（下稱儒毅公司）及百禾文化傳播有限公司（下稱百禾公司），雙方並無實際
    交易關係存在，然為圖使瑞聯公司得以順利向銀行辦理票貼，竟基於製作不實會
    計憑證之概括犯意，自民國九十一年八月二十八日起至九十二年二月十四日止，
    利用為瑞聯公司將空白統一發票、公司印章交付其保管之便，連續以瑞聯公司名
    義填製附表一所示之不實會計憑證統一發票共五紙，以供瑞聯公司作為銷貨憑證
    之用，並於九十二年三月二十日製作不實之「營業人銷貨退回進貨退出或折讓證
    明單」一紙，而填載不實之商業會計憑證。
二、案經財政部臺灣省北區國稅局告發臺灣板橋地方法院檢察署檢察官呈請臺灣高等
    法院檢察署核轉臺灣臺北地方法院檢察署檢察官偵查起訴，嗣於本院準備程序進
    行中，被告先就被訴事實為有罪之陳述，經裁定進行簡式審判程序。
    理  由
一、訊據被告甲○○對於右揭事實於偵查及本院審理中均坦承不諱，且經百禾公司負
    責人黃美玲證述甚詳（參見九十二年度發查字第五一八七號卷第六至七頁），並
    有如附表所示之統一發票五張及營業人銷貨退回進貨退出或折讓證明單、切結書
    各一份、及公司基本資料查詢表二份附卷可稽（參見九十三年度偵字第二八六七
    號卷第三至四頁、第二一、二二頁及九十二年度發查字第五一八七號卷第十三至
    十四頁），足徵被告前揭任意性之自白與事實相符，應堪以採信。
    本件事證明確，被告犯行洵堪認定，應予依法論科。
二、按被告受瑞聯公司委託，為之處理公司記帳等事務，為依法受託代他人處理會計
    事務之人員，而統一發票為得為證明事項之經過而為造具記帳所根據之憑證，係
    原始憑證，屬商業會計法第十五條第一款所定之會計憑證，亦係身為依法受託代
    他人處理會計事務之人員之被告附隨其業務而製作之文書，被告開立不實之統一
    發票及折讓單，以供瑞聯公司為銷項憑證使用，核其所為，係犯商業會計法第七
    十一條第一款依法受託代他人處理會計事務之人員以明知為不實之事項而填製會
    計憑證罪。再統一發票及前開折讓單既屬會計憑證，亦為業務上製作之文書，然
    商業會計法第七十一條第一款之以明知不實事項而填製會計憑證罪與刑法第二百
    十五條業務上文書登載不實罪，具有法條競合之特別關係，應論以商業會計法第
    七十一條第一款之罪即足，毋須再論刑法第二百十五條之罪。被告先後多次製作
    不實會計憑證犯行，時間緊接，所犯構成要件相同之罪名，顯係基於概括犯意為
    之，應依刑法第五十六條連續犯之規定，論以一罪，並加重其刑。爰審酌被告前
    無犯罪前科之素行（有臺灣高等法院被告全國前案紀錄表可參）、犯罪之動機、
    目的、對百禾公司及儒毅公司造成之危害、犯後坦承犯行之態度等一切情狀，量
    處如主文所示之刑，並諭知易科罰金之折算標準。末查，被告前未曾受有期徒刑
    以上之宣告，有臺灣高等法院被告全國前案紀錄表在卷可憑，經此次起訴審判後
    ，當能知所警惕，信無再犯之虞，本院認為前開對其宣告之刑，以暫不執行為適
    當，爰宣告緩刑二年，以啟自新。
據上論斷，應依刑事訴訟法第四百五十二條、第二百七十三條之一、第二百九十九條
第一項前段，商業會計法第七十一條第一款，刑法第十一條前段、第五十六條、第四
十一條第一項、第七十四條第一款，罰金罰鍰提高標準條例第二條，判決如主文。
本案經檢察官張智堯到庭執行職務
中      華      民      國    九十三    年      十      月    二十九    日
                                    臺灣臺北地方法院刑事第十三庭
                                          法  官 吳佳薇
右正本證明與原本無異。
如不服本判決，應於判決送達後十日內向本院提出上訴狀（應抄附繕本）。告訴人或
被害人如對於本判決不服者，應具備理由請求檢察官上訴，其上訴期間之計算係以檢
察官收受判決正本之日期為準。
中　　　華　　　民　　　國　　九十三　　年　　　十　　　月　　二十九　　日
                                          書記官 潘文賢
附錄本案論罪科刑法條全文
商業會計法第七十一條第一項第一款
商業負責人、主辦及經辦會計人員或依法受託代他人處理會計事務之人員有左列情事
之一者，處五年以下有期徒刑、拘役或科或併科新臺幣十五萬元以下罰金：
一、以明知為不實之事項，而填製會計憑證或記入帳冊者。
附表：
編號    買受人         發票日期                 發票金額     發票號碼
一     百禾公司       九十一年八月二十八日      927750元     NＺ00000000
0     儒毅公司       九十一年十月三十一日      0000000元    PＺ00000000
0     儒毅公司       九十一年十月三十一日      0000000元    PＺ00000000
0     儒毅公司       九十一年十一月二十九日    0000000元    QＺ00000000
0     儒毅公司       九十二年二月十四日        721298元     RW00000000
